臺灣臺北地方法院刑事判決
110年度選易字第1號
公  訴  人  臺灣臺北地方檢察署檢察官
被      告  周逢時


            施鄭琦文



上列被告因違反農會法案件，經檢察官提起公訴（110年度選偵
字第6號、第9號），嗣被告於準備程序時就被訴事實為有罪之陳
述，經本院告以簡式審判程序之旨，並聽取當事人之意見後，裁
定改行簡式審判程序，並判決如下：
    主  文
周逢時共同犯農會法第四十七條之一第一項第二款之交付財物罪
，處有期徒刑伍月，如易科罰金，以新臺幣壹仟元折算壹日。緩
刑貳年，並應向公庫支付新臺幣陸萬元。扣案如附表編號三、七
㈠所示之物沒收；未扣案如附表編號一、二、四、五、七㈡、八、
九、十所示之物沒收，於全部或一部不能沒收或不宜執行沒收時
，追徵其價額；未扣案如附表編號六所示之物沒收，於全部或一
部不能沒收或不宜執行沒收時，與施鄭琦文連帶追徵其價額。
施鄭琦文共同犯農會法第四十七條之一第一項第二款之交付財物
罪，處有期徒刑貳月，如易科罰金，以新臺幣壹仟元折算壹日。
緩刑貳年。未扣案如附表編號六所示之物沒收，於全部或一部不
能沒收或不宜執行沒收時，與周逢時連帶追徵其價額。
　　事實及理由
一、本件犯罪事實及證據，除證據部分補充「被告2人於本院準
    備程序、審理中之自白」外，餘均引用檢察官起訴書之記載
    （如附件）。
二、核被告周逢時就附件犯罪事實欄一㈠至㈥、㈩所為，均係犯農
    會法第47條之1第1項第2款之對於有選舉權之人交付財物，
    而約其選舉權為一定之行使罪嫌，就附件犯罪事實欄一㈦至㈨
    所為，均係犯同法第47條之1第1項第2款之對於有選舉權之
    人行求財物，而約其選舉權為一定之行使罪嫌。被告施鄭琦
    文就附件犯罪事實欄一、㈥所為，係犯同法第47條之1第1項
    第2款之對於有選舉權之人交付財物，而約其選舉權為一定
    之行使罪嫌。被告周逢時就附件犯罪事實欄一㈠至㈥、㈩，及
    被告施鄭琦文就附件犯罪事實欄一㈥交付財物前行求之前階
    段行為，均應為交付財物之後階段行為所吸收，不另論罪。
    被告2人就附件犯罪事實欄一㈥所示之行為間，有犯意聯絡及
    行為分擔，為共同正犯。又被告周逢時為求順利當選之目的
    ，以數個舉動接續進行行求及交付財物，而侵害同一法益，
    且在時間、空間上有密切關係，依一般社會健全觀念，難以
    強行分開，在刑法評價上，應認係分別基於同一選舉行賄之
    單一犯意下所為之數個舉動，屬接續犯，應論以一罪。
三、爰審酌選舉機制為實現民主政治重要之舉才方式，理應在公
    平、公正、公開之前提下進行，被告2人如附件犯罪事實欄
    所為，破壞民主選舉之公平競爭機制，實有不該，兼衡其等
    各自之犯罪動機、目的、手段、所生危害、本案參與程度、
    犯後坦認之態度、智識程度、家庭經濟狀況等一切情狀，分
    別量處如主文所之刑，併各諭知易科罰金之折算標準。
四、查被告2人前均未曾因故意犯罪受有期徒刑以上刑之宣告，
    有其等臺灣高等法院被告前案紀錄表各1份在卷可參，其等
    因一時失慮，致罹刑典，於犯後坦承犯行，堪認已知悔悟，
    本院認其等經此偵審程序及論罪科刑之教訓，當知所警惕，
    信無再犯之虞，所宣告之刑以暫不執行為適當，均併宣告緩
    刑2年，以啟自新。又為督促被告周逢時明瞭所為非是、培
    養正確法治觀念，本院認除前開緩刑宣告外，尚有課以被告
    周逢時一定負擔之必要，令其能從中深切記取教訓以警惕自
    省，並依刑法第74條第2項第4款之規定，諭知被告周逢時應
    向公庫支付新臺幣6萬元，以資警惕，如未於上開期間內履
    行此一負擔，且情節重大足認原宣告之緩刑難收其預期效果
    ，而有執行刑罰之必要者，依刑法第75條之1第1項第4款之
    規定，得撤銷其宣告，附此敘明。
五、按農會法第47條之1第2 項規定：「犯前項之罪者，其供犯
    罪所用、犯罪預備之物、犯罪所生之物或犯罪所得，不問屬
    於犯罪行為人與否，沒收之」，至上開條文規定雖未併予規
    範應追徵價額，惟刑法第11條前段既明定「本法總則於其他
    法律有刑罰、保安處分或沒收之規定者，亦適用之」，復於
    第38條第4項與第38條之1第3項規定法院諭知沒收供犯罪所
    用之物或犯罪所得，於全部或一部不能沒收或不宜執行沒收
    時，追徵其價額等語，則針對犯農會法第47條之1第1項之罪
    者，其供犯罪所用、犯罪預備之物、犯罪所生之物或犯罪所
    得於全部或一部不能沒收或不宜執行沒收時，仍應適用刑法
    前揭原則性規定併予諭知追徵價額為當。又若供賄選者所用
    之財物已交付有選舉權之人收受，因收受者所收受財物亦應
    依農會法第47條之1第2項規定沒收，此際即毋庸再重複宣告
    沒收。又賄賂交付予有投票權之人收受，收受者係犯農會法
    第47條之1第1項之投票受賄罪，該賄款即屬收受者之犯罪所
    得。檢察官就該收受者為不起訴或緩起訴處分後，依刑事訴
    訟法第259條之1規定，就該不法所得是否單獨聲請法院宣告
    沒收，具有裁量權限。若檢察官就該投票受賄者之不法所得
    ，未另行聲請沒收，法院於投票行賄罪之本案，仍應依農會
    法第47條之1第2項規定，將犯投票行賄罪所交付之賄賂予以
    宣告沒收（相同法理可參考最高法院101年度台上字第680 
    號判決意旨）。
　㈠查扣案被告周逢時對於附表編號三所示之有選舉權人交付之
    物，為供犯罪所用之物；未扣案被告周逢時對附表編號一、
    二、四、五、十，及被告2人對附表編號六所示之有選舉權
    人交付之物，為供犯罪所用之物，且如附表編號一、二、三
    、四、五、六、十所示之有選舉權人，均經臺灣臺北地方檢
    察署檢察官為不起訴處分，有附表編號一、二、三、四、五
    、六、十所示有選舉權人之臺灣高等法院被告前案紀錄表各
    1份在卷可憑（見本院卷第51、52、53、54、55、56、60頁
    ），然尚未見檢察官就該等物品另行聲請單獨宣告沒收及追
    徵，依上開說明，附表編號三所示之物，應依農會法第47條
    之1第2項規定宣告沒收；附表編號一、二、四、五、十所示
    之物，應依農會法第47條之1第2項、刑法第38條第4項規定
    宣告沒收，於全部或一部不能沒收或不宜執行沒收時，追徵
    其價額；附表編號六所示之物，應依農會法第47條之1第2 
    項、刑法第38條第4項規定宣告沒收，於全部或一部不能沒
    收或不宜執行沒收時，對被告2人連帶追徵其價額。
　㈡扣案被告周逢時對於附表編號七㈠所示之有選舉權人行求之物
    ，為供犯罪所用之物，應依農會法第47條之1第2項規定宣告
    沒收；未扣案被告周逢時對於附表編號七㈡、八、九所示之
    有選舉權人行求之物，為供犯罪所用之物，應依農會法第47
    條之1第2項、刑法第38條第4項規定宣告沒收，於全部或一
    部不能沒收或不宜執行沒收時，追徵其價額。
　㈢其餘扣案之新店農會直潭小組名單1本、新店農會張百小組名
    單1本、新店農會雙員小組名單1本、新店農會江寶小組名單
    1本、新店農會106年江寶小組名單1本、新店農會會員名單1
    本、新店農會會員參選名單1本、新店農會會員證影本1本、
    新店農會會員身分證影本1本、黃東榮戶口名簿1張、新店農
    會代表暨小組長候選人名單1本、筆記本⑴1本、筆記本⑵1本
    、許安茹農會會員證1張、私章1顆、阿里山茶葉1桶、洋酒
    禮盒1盒、電子產品(Galaxy J6+)1支、茶覺時尚高山茗茶紙
    製手提袋1個，均尚難認與被告2人本案犯行具直接關係，爰
    均不予宣告沒收。
據上論斷，應依刑事訴訟法第273條之1第1項、第299條第1項前
段、第310條之2、第454條第2項，農會法第47條之1第1項第2 款
、第2項，刑法第11條前段、第28條、第41條第1項前段、第74條
第1項第1款、第2項第4款、第38條第4項，判決如主文。
本案經檢察官林劭燁偵查起訴，檢察官林黛利到庭執行職務。　
中　　華　　民　　國　  110 　年　　 10　　月　 14  　日
　　　　　　　　　刑事第五庭  法　官　 翁毓潔
上正本證明與原本無異。
如不服本判決應於收受送達後20日內向本院提出上訴書狀，並應
敘述具體理由；其未敘述上訴理由者，應於上訴期間屆滿後20日
內向本院補提理由書（均須按他造當事人之人數附繕本）「切勿
逕送上級法院」。因疫情而遲誤不變期間，得向法院聲請回復原
狀。
                              書記官   李佩樺
中　　華　　民　　國　　110 　年　　10　　月　　14　　日
附表
編號 有選舉權之人 物品 一 劉福元 茶葉2盒 二 黃任邦 茶葉1盒 三 辜周秀鳳 茶葉2盒 四 林鼎彥 茶葉1盒、蛋捲1盒 五 高銘朝 威士忌洋酒1罐、蛋捲1盒 六 林寶雲 茶葉1盒 七㈠ 趙孟松 茶葉1盒 七㈡ 趙孟松 蛋捲１盒 八 林義順 茶葉1盒 九 陳朝富 茶葉1盒 十 林雲鵬 茶葉1盒 
附錄本案論罪科刑法條：
農會法第47條之1
農會之選舉有左列行為之一者，處3年以下有期徒刑，得併科新
臺幣9萬元以下罰金：
一、有選舉權之人，要求、期約或收受財物或其他不正利益，而
    許以不行使其選舉權或為一定之行使者。
二、對於有選舉權之人，行求、期約或交付財物或其他不正利益
    ，而約其不行使選舉權或為一定之行使者。
三、對於候選人行求、期約或交付財物或其他不正利益，而約其
    放棄競選或為一定之競選活動者。
四、候選人要求、期約或收受財物或其他不正利益，而許以放棄
    競選或為一定之競選活動者。
犯前項之罪者，其供犯罪所用、犯罪預備之物、犯罪所生之物或
犯罪所得，不問屬於犯罪行為人與否，沒收之。